【裁判字號】    95,上訴,2233
【裁判日期】    951213
【裁判案由】    毒品危害防制條例
【裁判全文】
臺灣高等法院臺中分院刑事判決        95年度上訴字第2233號
上  訴  人
即  被  告  甲○○
選任辯護人  鞠金蕾  律師
上列上訴人因毒品危害防制條例案件，不服臺灣苗栗地方法院95
年度訴字第57號中華民國95年8月3日第一審判決（起訴案號：臺
灣苗栗地方法院檢察署94年度偵字第3845號），提起上訴，本院
判決如下：
    主  文
原判決撤銷。
甲○○販賣第二級毒品，處有期徒刑參年拾月；扣案之第二級毒
品MDMA即搖頭丸伍拾肆顆（驗後餘淨重拾壹點零柒公克）、一粒
眠捌拾顆（驗後餘淨重拾陸點柒伍公克）均沒收銷燬之；供販賣
毒品用工具研磨器壹組及空膠囊壹袋均沒收之；所得財物新臺幣
參仟元沒收之，如全部或一部不能沒收時，以其財產抵償之。又
販賣第三級毒品愷他命，處有期徒刑參年，扣案之第三級毒品愷
他命伍拾罐（驗後餘淨重參拾陸點肆肆公克）沒收銷燬之；供販
賣毒品用工具研磨器壹組及空膠囊壹袋均沒收之；所得財物新臺
幣參仟元沒收之，如全部或一部不能沒收時，以其財產抵償之。
主刑部分應執行有期徒刑陸年陸月。
    事  實
一、甲○○於不詳日期，向不詳姓名之人購入數量不詳之第二級
    毒品MDMA（即搖頭丸）及第三級毒品愷他命後，竟基於意圖
    營利非法販賣第二級毒品MDMA（即搖頭丸）之犯意，於民國
    （下同）93年12月10日22時許，在其位於苗栗市○○路35之
    1號2樓住處，以每顆搖頭丸新台幣（下同）3百元之價格，
    販賣第二級毒品搖頭丸10顆予乙○○（持有第二級毒品犯行
    ，業經本院另案簡易判決處刑），合計3千元。甲○○復另
    行基於意圖營利非法販賣第三級毒品愷他命之犯意，於同年
    月17日上午6時30分許，在其上揭住處，以每罐愷他命1千元
    之價格，販售第三級毒品愷他命3罐予乙○○，合計3千元。
    嗣同年月17日17時許，為警持本院簽發之搜索票在甲○○上
    揭處所執行搜索，扣得甲○○持有之第二級毒品搖頭丸54顆
    （原淨重11.48公克，送驗後餘淨重11.07公克）、一粒眠80
    顆（原淨重17.17公克，送驗後餘淨重16.75公克）、第三級
    毒品愷他命50罐（原淨重37.20公克，送驗後餘淨重36.44公
    克）及其所有供販賣第二、三級毒品用之工具空膠囊1包、
    研磨器1組等物，及乙○○持有之第二級毒品搖頭丸10顆、
    第三級毒品愷他命3罐（乙○○持有上揭毒品部分，由另案
    扣押中），始查獲上情。
二、案經苗栗縣警察局通霄分局報請台灣苗栗地方法院檢察署檢
    察官偵查起訴。
    理  由
一、按被告以外之人於偵查中向檢察官所為陳述，除顯有不可信
    之情況者外，得為證據，同法第159條之1第2項定有明文。
    本件證人乙○○於檢察官偵查中所為之陳述（第一次於93年
    12月18日，第二次於94年1月27日），其未曾提及檢察官在
    偵查時有不法取供之情形，上開供述亦無顯不可信之情況，
    是證人乙○○於偵查中之證言自均具有證據能力。至於證人
    乙○○於偵查中前二次證述內容，並非一致，何者較可信乃
    法院關於證據取捨據以認定事實之證明力範圍，合先敘明。
二、訊據上訴人即被告甲○○（下稱被告）對於上揭時、地，經
    警查獲持有上揭扣案第二毒品搖頭丸54顆、一粒眠80顆、第
    三級毒品愷他命50罐及空膠囊一包、研磨器一組等物之事實
    固坦承不諱，惟矢口否認有何販賣毒品犯行，辯稱：伊未販
    賣毒品給乙○○，扣案伊持有上揭毒品係供其自行施用，而
    乙○○持有之毒品則係伊與乙○○2人於93年12月16日晚上
    ，至桃園獅子王舞廳以5萬5千元合資購買後乙○○分得之部
    分云云。惟查：
  (一)被告於上揭時、地先後販賣第二級毒品搖頭丸10顆及第三級
    毒品愷他命3罐與乙○○之事實，業據證人乙○○迭於檢察
    官第二次偵查時、原審及本院審理中證述明確（見偵查卷第
    61、62頁；原審95年7月20日審判筆錄第5至7頁；本院95 年
    12月6日審判筆錄第2、3頁）。被告辯稱上情，固據證人乙
    ○○於檢察官最初偵訊時證述在卷（見偵查卷第52頁），惟
    證人乙○○於檢察官第二次偵訊時即改證稱：「（這些毒品
    是從誰的手上交到你手上？）甲○○。他在93年12月11 日
    淩晨交搖頭丸10顆給我，地點是他在苗栗市○○路住處附近
    路邊；後來在93年12月17日被警察抓的那天早上6、7點多，
    在他住的苗栗市○○路的住處交K他命3罐給我。」、「（為
    何你在內勤檢察官處，你稱搖頭丸部分是甲○○是在桃園獅
    子王舞廳交給你的？）我有這樣講，但那是甲○○叫我這樣
    騙內勤檢察官的。（當時你是否跟內勤檢察官說你是跟甲○
    ○合資購買毒品的？）是。這是甲○○叫我騙檢察官的。」
    等語，又於原審證述：「（你跟誰買《意指買毒品》？）甲
    ○○。」等語，又於本院審理期日證稱：「
    辯護人：你認識被告嗎？
    乙○○：認識。
    辯護人：93年12月16日凌晨你有無跟被告到桃園獅子王舞廳
            ？
    乙○○；沒有。
    辯護人：（請審判長提示94偵3845號第52頁，審判長准許並
            提示）你在檢察官訊問說的是否實在？
    乙○○：不實在。
    辯護人：爾後你被查獲的搖頭丸、Ｋ他命，是向誰購買的？
    乙○○：向被告購買的。
    辯護人：搖頭丸你在檢察官偵訊時說是93年12月11日凌晨在
            他家附近購買的，你是事先跟他約好的嗎？
    乙○○：不是，路上遇到的。
    辯護人：你怎麼知道被告身上有搖頭丸？
    乙○○：我問他的。
    辯護人：你向被告購買Ｋ他命是事先約好的嗎？
    乙○○：先去他家找他聊天，要走的時候，才跟他買的。
    辯護人：你在檢察官說是被告叫你騙檢察官，Ｋ他命跟搖頭
            丸都是一起合買的？
    乙○○：是的。
    辯護人：被告什麼時候叫你騙檢察官？
    乙○○：被警方查獲當晚，在警察局拘留所，被告要我說是
            一起合買的。
    」等語，本件自難僅憑證人乙○○於檢察官第一次偵訊時之
    證言，遽認被告上揭辯解可採，堪認證人乙○○於檢察官最
    初偵訊時之所以翻異其在警詢時之證述，純係懼於被告壓力
    所致，證人乙○○之後在檢察官偵查中、原審及本院審理中
    之證述，應堪採信。被告上揭辯解，自無可採。
  (二)被告在桃園獅子王舞廳購買毒品的金額，被告在警詢中供述
    購買毒品金額總共約5萬元（見偵查卷第7頁），惟在原審卻
    供述約5萬5千元（見原審審判筆錄第25頁），前後供述已屬
    不一；另徵諸被告購買毒品的方式，其在檢察官偵查中供述
    係藥頭向伊兜售（見偵查卷第55頁），在原審則供述伊係在
    舞廳內被陌生人圍住強迫推銷伊買的（見原審審判筆錄第26
    、27頁），二者亦不相符，且有違常情，蓋被告若無購買毒
    品意願，陌生人何以會向其強迫推銷，並強迫其購買？又販
    賣毒品既係陌生人，如何知悉其身上帶有現款5萬餘元？若
    被告身上並無足夠現金，陌生人豈肯販賣毒品給被告？此外
    ，被告於原審供述：93年12月16日晚上乙○○有進入獅子王
    舞廳內等情，核與證人乙○○於原審供述：當晚僅被告進入
    舞廳內，伊在外面等被告乙節（見原審審判筆錄第8、27頁
    ），亦顯然不符，衡情被告當日若非為購買毒品而前往獅子
    王舞廳，其身上為何會攜帶5萬餘元現款？又本件扣案毒品
    如係被告93年12月16日晚上從苗栗至桃園獅子王舞廳向人購
    得，何以被告在偵查及原審均不敢承認係伊主動向人購買，
    而辯稱係遭人強迫購買？故扣案毒品是否如被告所辯係93年
    12月16日晚上在桃園獅子王舞廳內購得，容有疑問。又如依
    被告所辯：扣案毒品係93年12月16日晚上在桃園獅子王舞廳
    內由伊與乙○○合資購得云云，則依被告在偵查中供述：其
    等分擔方式係一人一半，即乙○○要負擔2萬5千元等情（見
    偵查卷第56頁），為何乙○○僅拿6千元給被告？又如被告
    所辯不足部分係乙○○向伊借的云云屬實，則乙○○理應分
    得當天購得毒品數量之一半，為何被告僅分給乙○○搖頭丸
    10顆、第三級毒品愷他命3罐？徵諸被告曾係乙○○之老闆
    ，2人顯係舊識，且同時在被告上揭住處經警查獲，而2人間
    平日亦未有任何宿怨，被告與乙○○如係合資購買毒品，衡
    情證人乙○○為迴護被告，應會作附和被告之證詞，而無故
    意誣陷被告之理。是被告上揭辯解，顯係事後卸責之詞，不
    足採信。
  (三)證人湯貴珠於原審證述：93年12月17日早上6、7時許，伊未
    在被告上揭住處，亦未看到乙○○向被告購買毒品愷他命云
    云（見原審審判筆錄第16頁），核與證人乙○○在偵查中證
    述伊向被告購買毒品愷他命時，湯貴珠在被告上揭住處不符
    等語，固不相符，惟參諸被告與證人湯貴珠2人對於曾共同
    在被告上揭住處一樓經營PUB店乙節，及被告在上揭住處經
    警查獲時，湯貴珠亦在場等情，均供承不諱，益證被告與湯
    貴珠2人關係匪淺，證人湯貴珠為迴護被告，而為有利被告
    之證言，其證言是否可採？已有可疑。況徵諸證人乙○○於
    偵查中證述：「甲○○的女友湯貴珠當時也在其住處，但買
    Ｋ他命時，湯貴珠在上廁所。」等語（見偵查卷第62頁），
    證人乙○○並未證述伊購買毒品愷他命時，湯貴珠有在場，
    依其上揭證言，其僅證述伊購買毒品愷他命時，證人湯貴珠
    雖在被告住處，但未看到伊購買毒品。是本件尚難以證人湯
    貴珠於原審上揭證言，據為有利被告之認定。又被告雖否認
    其曾施用第二級毒品搖頭丸之事實，惟徵諸被告於93年12月
    17日17時許，為警查獲經採集其尿液送驗結果，呈第二級毒
    品MDMA（亞甲基雙氧甲基安非他命）之陽性反應，有國防部
    憲兵司令部刑事鑑識中心94年4月20日（94）安鑑字第00757
    號鑑驗通知書一份在卷可稽，足見被告至少在93年12月17日
    17時許為警查獲採集其尿液起，回溯48小時內之某時，確曾
    施用第二級毒品搖頭丸無訛，此亦足堪認定被告平日即持有
    第二級毒品搖頭丸之事實。另本件在被告上揭住處扣得毒品
    搖頭丸54顆（原淨重11.48公克，送驗後餘淨重11.07公克）
    、一粒眠80顆（原淨重17.17公克，送驗後餘淨重16.75公克
    ）、第三級毒品愷他命50罐（原淨重37.20公克，送驗後餘
    淨重36.44公克），經送請內政部警政署刑事警察局鑑定結
    果，認搖頭丸54顆、一粒眠80顆均屬第二級毒品，愷他命50
    罐屬第三級毒品，有該局94年1月27日刑鑑字第0930258086
    號鑑定書一紙在卷可稽，並扣得供分裝毒品用之工具空膠囊
    一包、研磨器一組等情，上揭扣案毒品如係僅供被告施用，
    其為何在偵查中不承認伊曾施用第二級毒品搖頭丸? 又如未
    從事販賣毒品犯行，被告為何持有之毒品數量如此多？且為
    何持有分裝毒品用之工具空膠囊一包、研磨器一組等物？故
    被告辯稱伊未涉犯販賣毒品犯行云云，顯係卸責之詞，不足
    採信。
  (四)綜上所述，本件扣案毒品並非被告與乙○○2人合資，在93
    年12月16日晚上在桃園獅子王舞廳內所購買；且如上所述，
    亦無證據足資認定係被告在93年12月16日晚上在桃園獅子王
    舞廳內所購買，被告之所以在偵查及審判中為上揭辯解，顯
    係為掩飾其販賣第二級毒品搖頭丸及第三級毒品愷他命與乙
    ○○之犯行，是其辯解，自不足採信。按販賣毒品係違法行
    為，非可公然為之，亦無公定之價格，不論任何包裝，均可
    任意分裝增減分量，而每次買賣之價量，亦可能隨時依雙方
    間之關係深淺、資力、需求量及對行情之認知、來源是否充
    裕、查緝是否嚴緊，購買者被查獲時供述購買對象之可能性
    風險之評估等，因而異其標準，並機動調整，非可一概而論
    ，販賣之利得除經坦承犯行或價量俱臻明確外，委難察得實
    情，販賣之人從價差或量差中牟利方式雖異，其意圖營利之
    非法販賣行為則一。又販賣毒品因危害人體健康至鉅，政府
    取締嚴格，取得不易，而對於販賣者之處罰亦重，社會各傳
    播媒體屢有報導，被告年逾30歲自知之甚明，故本件其當是
    基於營利之意圖而販賣，否則應無甘冒被查緝受重刑風險之
    理。本件事證明確，被告之上揭販賣第二級毒品搖頭丸、第
    三級毒品愷他命犯行，足堪認定，應予依法論科。
三、按MDMA（即搖頭丸）、一粒眠屬於毒品危害防制條例第2條
    第1項第2款規定之第二級毒品，愷他命屬於同條項第3款規
    定之第三級毒品。核被告所為，係犯毒品危害防制條例第4
    條第2、3項之販賣第二、三級毒品罪。被告販賣第二級毒品
    搖頭丸及第三級毒品愷他命前之持有毒品搖頭丸、一粒眠、
    愷他命行為，本應以持有論，惟持有後進而販賣，其持有之
    低度行為應被販賣之高度行為所吸收，故不再論以持有第二
    級毒品及第三級毒品罪。又被告所犯上開2罪間，犯意各別
    ，行為互殊，罪名互異，應予分論併罰。被告販賣毒品次數
    僅販賣第二級毒品及第三級毒品各一次，且2次販賣對象均
    屬同一人，及販賣數量、所得亦不多等情狀，衡情其犯罪情
    狀尚堪憫恕，本院倘依毒品危害防制條例第4條第2、3項規
    定分別宣告法定最低刑，猶嫌過重，爰依刑法第59條之規定
    ，分別減輕其刑。被告所犯毒品危害防制條例第4條第2項販
    賣第二級毒品罪，其法定本刑關於無期徒刑部分，修正前刑
    法第65條第2項係規定「無期徒刑減輕者，為7年以上有期徒
    刑。」，於94年2月2日修正公布，並於95年7月1日施行之刑
    法，上開規定修正為「無期徒刑減輕者，為20年以下15年以
    上有期徒刑。」，比較新舊法以修正前規定有利於被告，應
    依刑法第2條第1項前段適用之。
四、原判決認被告罪證明確而予科刑，固非無見，惟查：按刑事
    訴訟法第159條第1項規定「被告以外之人於審判外之言詞或
    書面陳述，除法律有規定者外，不得作為證據。」，原判決
    於理由內併引證人乙○○於警詢及檢察官偵查中之證言，資
    為論處被告販賣毒品之證據，但未說明上開證人於審判外之
    陳述，究竟如何符合例外之規定而有證據能力，尚有未洽；
    又販賣毒品罪責之成立，以行為人主觀人有營利之意圖為其
    要件，原判決關於被告販賣毒品，固於事實欄記載被告具有
    營利之意圖，然判決理由內對於認定被告主觀上有此營利意
    圖所憑之證據及心證理由，未為必要說明，自屬理由不備，
    亦有未合。被告否認犯罪而提起上訴，固無理由。惟原判決
    既有上述可議之處，自無可維持，應由本院將原判決撤銷改
    判。審酌被告素行尚非不佳、犯罪動機、目的，犯後雖否認
    犯行，惟販賣次數、數量、所得並不多等一切情狀，分別量
    處如主文所示之刑。再按修正後刑法第2條第1項規定：「行
    為後法律有變更者，適用行為時之法律。但行為後之法律有
    利於行為人者，適用最有利於行為人之法律」。被告行為後
    ，刑法第51條前揭時間修正公布、施行，修正前刑法第51條
    規定：「數罪併罰，分別宣告其罪之刑，依左列各款定其應
    執行者：」其中第5款規定：「宣告多數有期徒刑者，於各
    刑中之最長期以上，各刑合併之刑期以下，定其刑期。但不
    得逾20年。」，修正後刑法第51條第5款規定：「宣告多數
    有期徒刑者，於各刑中之最長期以上，各刑合併之刑期以下
    ，定其刑期。但不得逾30年。」，比較結果，修正後刑法並
    非較有利於行為人，依刑法第2條第1項前段之規定，仍應依
    修正前刑法，合併定其應執行之刑。扣案被告持有之第二級
    毒品搖頭丸54顆、一粒眠80顆、第三級毒品愷他命50罐頭，
    依毒品危害防制條例第18條第1項前段之規定宣告沒收銷燬
    之。另扣案空膠囊一包、研磨器一組，均係被告所有，業據
    被告供明在卷，乃被告供販賣第二、三級毒品用之工具，依
    毒品危害防制條例第19條第1項前段之規定予以宣告沒收。
    至乙○○持有經警查獲之第二級毒品搖頭丸10顆、第三級毒
    品愷他命3罐，係扣押在乙○○所涉持有毒品案件中，因非
    扣押在本案，爰不予宣告沒收銷燬之。末查，被告分別於93
    年12月10日22時許，以每顆搖頭丸3百元之價格，販賣第二
    級毒品搖頭丸10顆予乙○○，販賣所得3千元，及93年12 月
    17日上午6時30分許，以每罐愷他命1千元之價格，販售第三
    級毒品愷他命3罐予乙○○，販賣所得3千元，業據證人乙○
    ○供明在卷，此2次販賣所得財物各3千元，雖未扣案，惟客
    觀上既不能證明業已滅失，依毒品危害防制條例第19條第1
    項之規定應予分別宣告沒收，如全部或一部不能沒收時，以
    其財產抵償之。
據上論斷，應依刑事訴訟法第369條第1項前段、第364條、第299
條第1項前段，毒品危害防制條例第4條第2項、第3項、第18條第
1項前段、第19條第1項，刑法第2條第1項前段、第11條、第59條
，第65條第2項（修正前）、第51條第5款（修正前），判決如主
文。
本案經檢察官丙○○到庭執行職務。
中    華    民    國    95    年    12    月    13    日
               刑事第七庭  審判長法  官  林  榮  龍
                                 法  官  鄭  永  玉
                                 法  官  江  錫  麟
上列正本證明與原本無異。
如不服本判決應於收受送達後十日內向本院提出上訴書狀，其未
敘述上訴之理由者並得於提起上訴後十日內向本院補提理由書（
均須按他造當事人之人數附繕本）。
                                 書記官  劉  建  智
中    華    民    國    95    年    12    月    14    日
附錄本判決論罪科刑法條全文：
毒品危害防制條例第4條：
  製造、運輸、販賣第一級毒品者，處死刑或無期徒刑；處無期
  徒刑者，得併科新臺幣1千萬元以下罰金。
  製造、運輸、販賣第二級毒品者，處無期徒刑或7年以上有期
  徒刑，得併科新臺幣7百萬元以下罰金。
  製造、運輸、販賣第三級毒品者，處5年以上有期徒刑，得併
  科新臺幣5百萬元以下罰金。
  製造、運輸、販賣第四級毒品者，處3年以上10年以下有期徒
  刑，得併科新臺幣3百萬元以下罰金。
  製造、運輸、販賣專供製造或施用毒品之器具者，處1年以上7
  年以下有期徒刑，得併科新臺幣1百萬元以下罰金。
  前五項之未遂犯罰之。
                                                      Ｆ


司法院資訊處製作；財團法人民間司法改革基金會備份。
